【裁判字號】    88,苗簡,560
【裁判日期】    890810
【裁判案由】    給付票款
【裁判全文】
臺灣苗栗地方法院民事簡易判決                    八十八年度苗簡字第五六○號
    原      告  甲○○
    被      告  乙○○
                              .
右當事人間請求給付票款事件，本院判決如左：
    主    文
被告應給付原告新台幣捌拾萬元，及自民國八十八年四月一日起至清償日止，按年息
百分之六計算之利息。
訴訟費用由被告負擔。
本判決得假執行。
    事實及理由
一、原告之聲明：求為判決如主文所示。
二、事實摘要：
（一）原告起訴主張：原告執有被告所簽發，由訴外人丙○○背書，以苗栗縣竹南信
      用合作社為付款人，如附表所示支票二紙，惟屆期分別向付款人為付款之提示
      ，竟均遭拒付，經追索無效後，為此請求被告給付上開票款及利息。
（二）被告則以：支票係伊借給訴外人丙○○使用，該應記載事項之發票日及票面金
      額均非被告所填具。原告是否就該二紙支票為善意取得，亦即是否已付相當對
      價，或明知或重大過失不知讓與票據之人即訴外人丙○○對該票據無權處分或
      受限制，令人置疑，原告曾接獲自稱為原告處理系爭紙二紙支票債權人之代理
      人，以電話向簽辯人表明得以票款之半價為處理，顯見原告取得支票非有相當
      對價，或原告明知訴外人丙○○取得空白票據之限制，而原告難能主張為善意
      執票人，故被告自得就自己與另一被告丙○○間所存抗辯事由對抗原告，為此
      請求判決駁回原告之訴。
三、法院之判斷：
  （一）原告原聲明請求被告應連帶給付原告一百十二萬元，及其中三十萬元自八十
        八年三月一日起，其中五十萬元自八十八年三月二十九日起，其中三十二萬
        元自八十八年四月三十日起，均至清償日止，按年息百分之六計算之利息，
        嗣縮減聲明為，被告應給付原告八十萬元，及自八十八年四月一日起至清償
        日止，按年息百分之六計算之利息，核與民事訴訟法第二百五十五條第一項
        第三款減縮應受判決事項之聲明規定相符，應予准許，合先敘明。
  （二）本件原告主張之事實，已經提出系爭支票及退票理由單各二紙為證，經核屬
        實，且被告亦自認爭票上之印文為真正，應認原告之主張真實。
  （三）按「支票為無因證券，執票人行使票據上權利，就支票之取得，有無正當原
        因，或有無對價關係，自不負證明之責。又發票人欄之印章如為真正，即應
        推定該支票屬真正。申言之，得據以判斷該支票係為發票人作成。倘主張其
        印章係被盜用時，則被盜用之事實，按諸舉證責任分配之原則，應轉由為此
        主張者負舉證責任。」（最高法院七十年度台上字第四三三九號判決參照）
        ；又「私文書經本人或其代理人簽名、蓋章者，推定為真正，民事訴訟法第
        三百五十八條定有明文。又印章由自己蓋用，或由有權使用之人蓋用為常態
        ，由無權使用之人蓋用為變態，故主張變態事實之當事人，應就此負舉證責
        任。」（最高法院七十四年度台上字第二一四三號判決參照）。又「當事人
        主張有利於己之事實，就其事實有舉證責任，又私人之印章，由自己使用為
        常態，被人盜用為變態，主張變態事實之當事人，自應就此印章被盜用之事
        實負舉證責任。被上訴人於事實審已自承系爭借據連帶保證人所盜用之印文
        為其印鑑，係屬真正，則被上訴人自應就其抗辯係遭盜蓋一節，負舉證責任
        。」（最高法院八十六年度台上字第七一七號判決參照）。
 （四）被告雖抗辯稱系爭如附表所示二紙支票係訴外人丙○○所盜用云云，然其同
       時亦自承：系爭支票是伊借予訴外人丙○○使用等語明確（見本院八十八年
       八月二十六日言詞辯論筆錄），而系爭支票印文為被告之印文，被告對此亦
       不爭執，且系爭支票印文與被告支存存款印鑑卡之印文、被告異議狀及聲請
       閱卷狀之印文均屬相同，則揆諸上開最高法院判決意旨，依舉證責任分配之
       原則，自應由被告對支票印章被盜用之事實負舉證責任。又支票具有無因性
       及流通性，本件被告自承系爭支票係由伊借予訴外人丙○○使用，而支票上
       發票人之印文又與原告存支印鑑章之印文，外觀上已足以認為支票係被告所
       簽發，因外人無從窺見其與丙○○間之約定，為保障交易安全及善意第三人
       ，更應認定系爭二紙支票為被告所簽發，或已得被告之同意而簽發。被告對
       其印章被盜用之事實未盡舉證責任，不能以發票日及票面金額非由其填具，
       而免除其應負發票人之責任，故被告上開抗辯委無可採。
 （五）次按「在票據上簽名者，依票上所載文義負責。」；「票據上之簽名，得以
       蓋章代之。」；「發票人應照支票文義擔保支票之支付。」；又「執票人向
       支票債務人行使追索權時，得請求自為付款提示日起之利息，如無約定利率
       者，依年利六釐計算。」票據法第五條第一項、第六條、第一百二十六條、
       第一百三十三條分別定有明文。從而，原告基於票據之法律關係，請求被告
       應給付八十萬元，及其中自八十八年四月一日起至清償日止，按年息百分之
       六計算之遲延利息，為有理由，應予准許。
四、假執行之宣告：
    本件係命清償票據上債務之判決，爰依職權宣告假執行。
五、結論：本件原告之訴為有理由，並依民事訴訟法第四百三十六條第二項、第七十
    八條、第三百八十九第一項第四款，判決如主文。
中      華      民      國    八十九    年      八      月      十      日
~B臺灣苗栗地方法院苗栗簡易庭
~B法      官  宋國鎮
右為正本係照原本作成。
如對本判決上訴，須於判決送達後廿日內向本院提出上訴狀。
~B法院書記官  歐樹根
中      華      民      國    八十九    年      八      月      十      日
附表
~F0
~T40
┌────────────────────────────────────────────────────────┐
│ 支票附表                                                                                                       │
├─┬────┬───────┬──────────┬───────┬────────┬────────┬────┤
│編│發票人  │付  款  人    │發    票    日      │票 面 金 額   │提    示    日  │支  票  號  碼  │備考    │
│號│        │              │                    │（新台幣）    │                │                │        │
├─┼────┼───────┼──────────┼───────┼────────┼────────┼────┤
│一│乙○○  │苗栗縣竹南信用│八十八年二月二十八日│三十萬元      │八十八年三月一日│0000000  │        │
│  │        │合作社        │                    │              │                │                │        │
├─┼────┼───────┼──────────┼───────┼────────┼────────┼────┤
│二│乙○○  │苗栗縣竹南信用│八十八年三月二十八日│五十萬元      │八十八年三月二十│0000000  │        │
│  │        │合作社        │                    │              │九日            │                │        │
└─┴────┴───────┴──────────┴───────┴────────┴────────┴────┘


司法院資訊處製作；財團法人民間司法改革基金會備份。
